【裁判字號】    96,重訴,54
【裁判日期】    970115
【裁判案由】    塗銷所有權移轉登記
【裁判全文】
臺灣嘉義地方法院民事裁定  96年度重訴字第54號
聲  請  人
即  原  告  乙○○
            甲○○
            己○○
            庚○○
            戊○○
共      同
訴訟代理人  黃裕中律師
相  對  人  丁○○
上列當事人與被告丙○○○間塗銷所有權移轉登記事件，聲請人
聲請追加相對人丁○○為原告，本院裁定如下：
    主  文
相對人應於本裁定送達後十日內追加為原告。
    理  由
一、按訴訟標的對於數人必須合一確定而應共同起訴，如其中一
    人或數人拒絕同為原告而無正當理由者，法院得依原告聲請
    ，以裁定命該未起訴之人於一定期間內追加為原告。逾期未
    追加者，視為已一同起訴，民事訴訟法第56條之1 第1 項定
    有明文。
二、聲請意旨略以：坐落於嘉義市○○段○○段0012之0003地號
    土地及其上00538 建號之建築改良物（下稱系爭房地）為聲
    請人即原告之父謝長林所有。謝長林於民國95年7 月16日死
    亡，系爭房地為全體繼承人乙○○、甲○○、己○○、庚○
    ○、戊○○、丁○○、丙○○○公同共有。查被告丙○○○
    於謝長林生前即自任謝長林之代理人辦理申領印鑑證明，並
    以夫妻贈與為由，將系爭房地所有權移轉登記為其所有，惟
    謝長林自85年間起數度中風，已無法言語，並仰賴他人長期
    照護，根本無法為意思表示，自不可能與被告丙○○○訂立
    贈與契約，是上開所有權移轉登記當然無效且侵害原告之權
    利，茲聲請人即原告以丙○○○為被告，主張侵權行為及不
    當得利返還請求權，訴請被告丙○○○應塗銷系爭房地之所
    有權移轉登記，而前開訴訟標的對於公同共有人間必須合一
    確定，應共同起訴，惟另一繼承人即相對人與聲請人間利害
    關係相反而未與原告共同起訴，爰聲請相對人於一定期間內
    追加為原告等語。
三、經查，聲請人主張相對人為謝長林之繼承人乙節，業據其提
    出謝長林之戶籍謄本為憑，核屬相符。本院復依民事訴訟法
    第56條之1 第2 項規定，通知相對人就本件聲請追加其為原
    告事件陳述意見，相對人則以兩造皆為親屬，不便涉訟為由
    ，拒絕追加為原告云云。然按「繼承人有數人時，在分割遺
    產前，各繼承人對於遺產全部為公同共有。」、「公同共有
    人之權利義務，依其公同關係所由規定之法律或契約定之。
    除前項之法律或契約另有規定外，公同共有物之處分，及其
    他之權利行使，應得公同共有人全體之同意。」民法第1151
    條、第828 條分別定有明文。查聲請人主張系爭房地之繼承
    遺產遭受侵害，而起本件訴訟，則繼承遺產既屬公同共有，
    而有關公同共有之權利，應一同起訴或一同被訴，其當事人
    始為適格，是聲請人聲請追加相對人為原告，即屬有據，從
    而，聲請人之聲請為有理由，應予准許。
四、依民事訴訟法第56條之1第1項，裁定如主文。
中    華    民    國    97    年    1     月    15    日
                  民事第一庭  法  官  林望民
以上正本係照原本作成
如對本裁定抗告須於裁定送達後10日內向本院提出抗告狀
中    華    民    國    97    年    1     月    15    日
                              書記官  陳慶時


司法院資訊處製作；財團法人民間司法改革基金會備份。
